【裁判字號】    98,消債清,71
【裁判日期】    990324
【裁判案由】    清算事件
【裁判全文】
臺灣士林地方法院民事裁定            98年度消債清字第71號
債  務  人  甲○○
代  理  人  蕭顯忠律師
上列當事人聲請清算事件，本院裁定如下：
    主  文
債務人甲○○自中華民國99年3月26日17時起開始清算程序，並
同時終止清算程序。
    理  由
一、按債務人與金融機構協商成立者，不得聲請更生或清算，但
    因不可歸責於己之事由，致履行顯有重大困難者，不在此限
    。本條例施行前，債務人依金融主管機關協調成立之中華民
    國銀行公會會員辦理消費金融案件無擔保債務協商機制與金
    融機構成立之協商，準用前項之規定，消費者債務清理條例
    第151 條第5 項、第6 項分別定有明文。次按，債務人不能
    清償債務或有不能清償之虞，於法院裁定開始更生程序或許
    可和解或宣告破產前，得向法院聲請清算，觀諸消費者債務
    清理條例第3 條、第80條規定自明。再按，法院開始清算程
    序之裁定，應載明其年、月、日、時，並即時發生效力；債
    務人之財產不敷清償清算程序之費用時，法院應裁定開始清
    算程序，並同時終止清算程序，消費者債務清理條例第83條
    第1 項、第85條第1 項亦有明定。
二、聲請意旨略以：伊有不能清償債務情事，前曾於民國95年依
    照「中華民國銀行公會會員辦理消費金融案件無擔保債務協
    商機制」請求共同協商債務清償方案，並協商成立，協商條
    件為每月還款新臺幣（下同）3 萬3349元。惟伊因患有精神
    官能性憂鬱症及重度主動脈瓣膜閉鎖不全，不宜從事勞力工
    作，於96年起即失業至今。伊每月因社會救助領取之所得，
    至多為殘障補助金7000元，低收入戶補助5000元，房租津貼
    3600元，及未成年子女生活扶助金5000元，合計僅2 萬0600
    元，已低於協商還款金額，故伊確係因不可歸責於己，致履
    行協商條件顯有重大困難。且伊未經法院裁定開始更生程序
    或許可和解或宣告破產，爰向本院聲請清算等語。
三、經查，債務人所主張之上開事實，業據提出中華民國銀行公
    會會員辦理消費金融案件無擔保債務協商機制協議書（見本
    院卷第90頁），96、97年度綜合所得稅各類所得資料清單（
    見本院卷第28、29頁），財產歸屬資料清單（見本院卷第27
    頁），財團法人金融聯合徵信中心當事人綜合信用報告之協
    商前置專用債權人清冊（見本院卷第102 至106 頁），勞工
    保險被保險人投保資料表（見本院卷第75至76頁），醫院診
    斷證明書（見本院卷第37、38及119 頁），臺北縣汐止市低
    收入戶證明書（見本院卷第35頁），債務人自96年1 月起至
    98年12月之郵局存摺內頁明細（見本院卷第107 至115 頁）
    等為證，核閱屬實，堪認為真正。是債務人主張其有不可歸
    責於己之事由，致履行協商條件顯有困難，當為實在。此外
    ，債務人復查無消費者債務清理條例第6 條第3 項、第8條
    或第82條第2 項所定駁回清算聲請之事由存在，則債務人聲
    請清算，應屬有據。再者，依據債務人所提財產歸屬資料清
    單及財產及收入狀況說明書所載，其並無財產。佐諸債務人
    於96年起即因病痛無法正常工作，於聲請清算前2 年即96年
    12月至98年11月間，依債務人郵局存摺記載所領社會救助之
    補助、津貼等收入，合計僅17萬1650元，平均每月僅7152元
    ，除債務人己身生活所需外，尚須扶養2 名未成年子女，顯
    不足基本生活所需等情，堪認債務人已無剩餘財產之可能。
    另參酌本件清算程序之規模，足認債務人之財產應不敷清償
    清算程序之費用，爰依上開規定裁定開始本件清算程序，並
    同時終止清算程序。
中    華    民    國    99    年    3     月    24    日
                  民事第二庭  法      官  方彬彬
上為正本係照原本作成。
開始清算程序之裁定不得抗告，如不服同時終止清算程序之裁定
，應於裁定送達後10日內，以書狀向本院提出抗告，並繳納抗告
費新臺幣1千元。
中    華    民    國    99    年    3     月    25    日
                              書  記  官  高玉潔

司法院資訊處製作；財團法人民間司法改革基金會備份。
